【裁判字號】    89,易,1433
【裁判日期】    900731
【裁判案由】    家庭暴力防治法
【裁判全文】
臺灣臺北地方法院刑事判決                        八十九年度易字第一四三三號
    公  訴  人  臺灣臺北地方法院檢察署檢察官
    被      告  丙○○
右列被告因家庭暴力防治法案件，經檢察官提起公訴（八十九年度偵字第五七七三號
），本院判決如左：
    主  文
丙○○連續違反保護令，處拘役伍拾日，如易科罰金，以參佰元折算壹日。
    事  實
一、丙○○係丁○○之前配偶（已於民國八十七年九月十四日離婚），二人間具有家
    庭暴力防治法第三條第一款之家庭成員關係，因其曾對丁○○實施身體上及精神
    上之不法侵害行為，於八十八年十月二十日經本院依家庭暴力防治法第十五條（
    公訴人誤載為第十三條）規定，以八十八年度暫家護字第七四號核發民事暫時保
    護令，裁定令丙○○不得對丁○○實施身體或精神上不法侵害之行為、不得直接
    或間接對於丁○○為騷擾、通話、通信、跟蹤及尾隨丁○○之行為、亦不得未經
    丁○○同意，強行與丁○○搭乘同一交通工具，並應最少遠離丁○○位於台北市
    ○○街一三八號九樓住處一百公尺；詎丙○○明知上開保護令內容，竟仍基於違
    反保護令之概括犯意，於八十八年十一月二日晚間九時許，欲尾隨丁○○進入其
    住處未果，並阻撓丁○○以電話報警，又尾隨丁○○至地下室停車場，經大廈管
    理員甲○○報警處理，方行離去，而對丁○○騷擾，又於八十九年一月十三日打
    電話至丁○○上班之公司欲索討新台幣（下同）二百萬元騷擾丁○○，而違反上
    開保護令。
二、案經丁○○訴由台灣台北地方法院檢察署檢察官偵查起訴。
    理  由
一、訊據被告丙○○固不否認至台北市○○街一三八號九樓找丁○○，及有打電話予
    丁○○索討二百萬元之事實，惟矢口否認有何違反家庭暴力防治法犯行；辯稱：
    其不清楚丁○○所說的事情是發生在何時，一定是有重要的事情要和丁○○商量
    才去找她，其沒有搶電話，不能因保護令就不可以找她談任何事情，也不能因此
    二百萬元就不用還，丁○○所提之電話錄音內容不是其打去她公司時錄的，且其
    從未傷害丁○○，上開保護令是違法的，且該保護令送達亦不合法，其並未違反
    保護令云云。經查：(一)被告確有於右揭時、地違反上開保護令行為之事實，業據
    告訴人丁○○於偵審中指訴綦詳，核與證人甲○○於偵查中證稱：「丙○○我看
    過好幾回，（八十八年）十一月二日那次是我去報警的，我是在地下室停車場，
    賴女來我這要打電話，丙○○搶電話，我說電話是我的，你幹什麼，賴女私下要
    我報案，我就報案，黃某聽到我在報案就跑了」等語相符，並有電話錄音帶及譯
    文可證，是被告所辯：其不清楚丁○○所說的事情是發生在何時，一定是有重要
    的事情要和丁○○商量才去找她，其沒有搶電話，不能因保護令就不可以找她談
    任何事情，也不能因此二百萬元就不用還，丁○○所提之電話錄音內容不是其打
    去她公司時錄的云云，顯係卸責之詞，不足採信，被告前揭行為確已達騷擾告訴
    人之程度，應可認定。(二)而被告係告訴人之前配偶，二人間具有家庭暴力防治法
    第三條第一款之家庭成員關係，因其曾對告訴人實施身體上及精神上之不法侵害
    行為，於八十八年十月二十日經本院以八十八年度暫家護字第七四號核發民事暫
    時保護令，裁定令被告不得對告訴人實施身體或精神上不法侵害之行為、不得直
    接或間接對於告訴人為騷擾、通話、通信、跟蹤及尾隨告訴人之行為、亦不得未
    經告訴人同意，強行與告訴人搭乘同一交通工具，並應最少遠離告訴人位於台北
    市○○街一三八號九樓住處一百公尺，嗣被告不服提起抗告，經本院認其抗告不
    合法裁定抗告駁回，被告又就該裁定抗告，亦經台灣高等法院以八十八年度暫家
    護抗字第四九號裁定抗告駁回等情，有各該裁定書附卷可稽，並經本院調取上開
    卷宗查閱明確，應無違誤；且被告當時雖設籍於台北市○○街一三八號九樓之一
    ，實則居住於台北縣樹林鎮○○路六三九號十七樓，經台北縣警察局樹林分局於
    八十八年十月二十四日前往上址執行，被告在場但拒絕在保護令執行紀錄表簽章
    ，有該局函附八十八年度暫家護字第七四號卷可稽，茲本院所核發之暫時保護令
    經囑託郵政機關按上址送達，因未會晤被告本人，亦無法依民事訴訟法第一百三
    十七條第一項規定為補充送達，送達人乃於八十八年十月二十五日依同法第一百
    三十八條規定，將該裁定寄存於台北縣警察局樹林分局三多派出所，並作送達通
    知書，黏貼於上開被告住所門首，以為送達，有送達證書附八十八年度暫家護字
    第七四號卷足憑，並有樹林郵局函附八十八年度暫家護抗字第四九號卷可稽，則
    上開暫時保護令裁定自該日起即生送達之效力，至被告何時往取該裁定，則非所
    問，足見被告所辯上開保護令是違法的，且該保護令送達亦不合法云云，顯非可
    採。(三)又按暫時保護令自核發時起生效，於法院審理終結核發通常保護令或駁回
    聲請時失其效力，家庭暴力防治法第十五條第五款定有明文，故本院核發上開保
    護令時即已生效；而證人即前往執行之員警乙○○於本院審理時證稱：當天配合
    社區警衛到台北縣樹林鎮○○路六三九號十七樓，當時按門鈴很久，黃先生有開
    門，但不讓警員進去，他問其等何事，其有跟他說是家暴法的執行來跟你宣讀，
    他請其等在外面等，他要穿衣服，他進去之後出來，當其要唸公文給他聽時，他
    就把門關上，從樓梯間往樓下衝，他說他不要聽，之後其就與警衛搭電梯下樓，
    其有明確告訴丙○○是要執行保護令宣讀等語屬實；是被告既知悉業已發生效力
    之上開保護令存在，當知不得再行騷擾告訴人，即難推諉其嗣後之行為未違反保
    護令，況被告於上述抗告案件中自承其於八十八年十一月六日收受上開保護令，
    竟仍於其後再以電話騷擾告訴人，則其明知不得違反保護令內容，仍連續犯有違
    反保護令之行為，灼然至明。綜上所述，被告所辯，顯係事後卸責之詞，不足採
    信，本件事證明確，被告犯行堪予認定。至被告聲請指定公設辯護人乙節，因本
    件非最輕本刑為三年以上有期徒刑之案件，且被告於庭訊能為完全之陳述，核無
    指定公設辯護人為其辯護之必要；又其聲請傳訊告訴人之母賴高瓊作證，本院認
    事證已明，亦無傳訊必要，附此敘明。
二、被告係告訴人之前配偶，屬家庭暴力防治法第三條第一款所定之家庭成員，經本
    院對被告以前開八十八年度暫家護字第七四號核發民事暫時保護令後，被告仍未
    遠離告訴人住所一百公尺，且對告訴人為騷擾、通話、尾隨等聯絡行為，係犯家
    庭暴力防治法第五十條第二款、第四款之違反保護令罪。被告先後違反保護令罪
    犯行，雖犯罪方式不同，但時間密接，且反覆實施違反保護令行為，顯係基於概
    括犯意而為之，應依連續犯之規定，論以一較重之罪（以八十八年十一月二日晚
    間九時許同時有未遠離告訴人住所、騷擾、尾隨等之犯行情節較為重大），並依
    法加重其刑。爰審酌被告於本院裁定核發暫時保護令後，仍不知警惕，竟仍對告
    訴人實施騷擾，及其犯罪動機、目的、手段、智識程度、所生危害及犯罪後態度
    等一切情狀，量處如主文所示之刑，並諭知易科罰金之折算標準。又被告行為後
    ，刑法第四十一條業經修正，並於九十年一月十二日生效，原條文修正為：「犯
    最重本刑為五年以下有期徒刑之刑之罪，而受六個月以下有期徒刑或拘役之宣告
    ，因身體、教育、職業、家庭之關係或其他正當事由，執行顯有困難者，得以一
    元以上三元以下折算一日，易科罰金。但確因不執行所宣告之刑，難收矯正之效
    ，或難以維持法秩序者，不在此限。」並改列為第一項，此修正對被告並無不利
    ，自應適用裁判時即修正後之新法。
據上論斷，應依刑事訴訟法第二百九十九條第一項前段，家庭暴力防治法第五十條第
二款、第四款，刑法第十一條前段、第二條第一項前段、第五十六條、第四十一條第
一項前段，罰金罰鍰提高標準條例第二條，判決如主文。
本案經檢察官林秀濤到庭執行職務。
中      華      民      國    九十      年      七      月    三十一    日
                                    臺灣臺北地方法院刑事第七庭
                                        法  官  蕭  清  清
右正本證明與原本無異
如不服本判決應於送達後十日內向本院提出上訴狀
                                        書記官  劉  麗  英
中      華      民      國    九十      年      八      月     三十     日
附錄本案論罪科刑法條全文：
家庭暴力防治法第五十條
違反法院依第十三條、第十五條所為之下列裁定者，為本法所稱之違反保護令罪，處
三年以下有期徒刑、拘役或科或併科新台幣十萬元以下罰金︰
一  禁止實施家庭暴力行為。
二  禁止直接或間接騷擾、接觸、通話或其他連絡行為。
三  命遷出住居所。
四  遠離住居所、工作場所、學校或其他特定場所。
五  命完成加害人處遇計畫：戒癮治療、精神治療、心理輔導或其他治療
    、輔導。


司法院資訊處製作；財團法人民間司法改革基金會備份。
